【裁判字號】    98,交聲,890
【裁判日期】    980821
【裁判案由】    違反道路交通管理處罰條例聲明異議
【裁判全文】
臺灣士林地方法院交通事件裁定         98年度交聲字第890號
原處分機關  臺北市交通事件裁決所
異  議  人
即受處分人  甲○○
上列異議人即受處分人因違反道路交通管理處罰條例案件，對於
臺北市交通事件裁決所於中華民國98年7 月8 日所為之裁決（原
處分案號：北市裁罰字第裁22-Z00000000號）聲明異議，本院裁
定如下：
    主  文
異議駁回。
    理  由
一、原處分意旨略以：異議人即受處分人甲○○於民國98年4 月
    25日晚間8 時37分許，駕駛車牌號碼CU-4340 號自用小客車
    ，行經國道五號高速公路南下35.4公里處，因違規使用路肩
    ，經警攔停舉發，故依道路交通管理處罰條例第33條第1 項
    第9 款，裁處異議人罰鍰新臺幣（下同）4 千元，並依同條
    例第63條第1 項第1 款記違規點數1 點等語。
二、異議意旨略以：依高速公路及快速公路交通管理規則第5 條
    及第12條之規定，遇有濃霧、濃煙、強風、大雨或其他特殊
    情況，致影響行車安全或能見度甚低時，可在路肩暫停。又
    同規則第13條規定，汽車停駐路肩原因排除後，應先利用路
    肩逐漸加速，方得駛入主線車道。異議人雖有行駛路肩之事
    實，然當時目的乃是為看清楚匝道標誌，且當時天色昏暗、
    又下毛毛雨，是依前開規定，暫時行駛路肩後，即緩慢駛入
    主線車道之行為，並非故意違規，故向本院提出異議，求為
    撤銷原處分。
三、按路肩指設於車道之外側，路面邊線與護欄或邊溝間之部分
    ；汽車行駛高速公路及快速公路，不得在路肩上行駛，或利
    用路肩超越前車或倒車，高速公路及快速公路交通管理規則
    第2 條第1 項第16款、第9 條第1 項第2 款定有明文。又汽
    車行駛於高速公路、快速公路或設站管制之道路，不遵使用
    限制、禁止、行車管制及管理事項之管制規則而未依規定使
    用路肩，可處汽車駕駛人3 千元以上6 千元以下罰鍰，道路
    交通管理處罰條例第33條第1 項第9 款亦有明文。
四、訊據異議人雖坦承於上開時間、地點駕車行駛高速公路之路
    肩，然辯稱係為看清楚匝道標誌而跨越至路肩行駛，並以上
    情置辯。經查：
    (一)汽車行駛高速公路及快速公路，如遇有濃霧、濃煙、強
        風、大雨或其他特殊狀況，致能見度甚低或嚴重影響行
        車安全時，得在路肩暫停，高速公路及快速公路交通管
        制規則第5 條第1 項、第12條第1 項固有明文，惟異議
        人自承當時係為看清楚匝道標誌而行駛路肩，顯與上開
        法定事由不符，且依證人（攔停警員）乙○○之證述，
        異議人係持續行駛路肩而非暫停，故異議人援引前揭規
        定主張免責，容有誤會。
    (二)異議人雖主張其當時看到警車在右前方，故慢慢駛向警
        車想向警員確認路線，然依證人乙○○之證述，目睹異
        議人行駛路肩後，原本將巡邏車向右切到路肩，打算詢
        問異議人有何狀況，未料異議人看見警車靠向路肩時，
        馬上切回主線車道，待超越警車後又切回路肩行駛（98
        年8 月18日訊問筆錄參照），果若異議人當時有心向警
        員問路，既見警車靠向路肩，理應在警車後方暫停，又
        何需先向左切回主線車道，待超越警車後再切回路肩行
        駛？故異議人辯稱當時瞬間改變念頭，想自己看清楚標
        誌，所以才超越警車云云，顯與經驗法則有違，無足採
        信。
五、綜上所述，原處分機關認事用法並無違誤。從而，本件異議
    為無理由，應予駁回。
據上論斷，應依道路交通案件處理辦法第19條，裁定如主文。
中    華    民    國    98    年    8     月    21    日
                      交通法庭法  官   楊皓清
以上正本證明與原本無異。
如不服本裁定，應於裁定送達5日內，向本院提出抗告狀。
                              書記官   朱俶伶
中    華    民    國    98    年    8     月    21    日


司法院資訊處製作；財團法人民間司法改革基金會備份。
